臺灣嘉義地方法院刑事判決                            九十年度易字第九二九號
    公  訴  人  臺灣嘉義地方法院檢察署檢察官
    被      告  甲○○
右列被告因竊盜案件，經檢察官提起公訴（九十年度偵字第六四三五號），本院判決
如左：
    主  文
甲○○竊盜，處有期徒刑捌月。
    事  實
一、甲○○於民國八十二年間，因竊盜案件，經本院判處有期徒刑四月，緩刑二年；
    於八十四年間復因竊盜案件，經本院判處有期徒刑伍月，經以罹患精神病為由上
    訴，臺灣高等法院臺南分院，以被告患有重鬱症，為精神耗耗弱之人為由撤銷原
    判，改判罰金五千元確定；又於八十五年間，因竊盜而脫免逮捕而施強暴於他人
    之準強盜案件，經本院因認其為精神耗弱之人，判處有期徒刑二年，緩刑三年，
    仍不知悔改，竟認其得以假借患有重鬱症為由，獲得法律上之寬免，而得以為所
    欲為，竟又基於意圖為自己不法之所有，於九十年十月四日十三時五十分許，至
    嘉義市○區○○路二段四六一號家樂福大賣場內，以將物品夾藏於其所購買之二
    組綿被之方式，竊取家福股份有限公司嘉義分公司所有之領帶五條、三菱中性筆
    一包（半打裝）剪刀壹支、雙人床組一組，共計價值新臺幣（下同）二千零四十
    九元，得手後於結帳櫃臺外為家樂福大賣場內之安全組人員發覺而報警查獲。
二、案經嘉義市警察局第一分局報請臺灣嘉義地方法院檢察署檢察官偵查起訴。
    理  由
一、訊據被告甲○○固坦承於右揭時地竊取上述之物品，惟矢口否認有何不法所有之
    犯意，辯稱：因為我之前有在家樂福失竊三萬元，我向他們的服務人員反應，他
    們都置若罔聞，所以我才基於報復之心態去拿東西云云。經查：
    （一）被告將利用所購買之綿被將前開物品夾帶出結賬區而竊盜之犯行，除據被
          告於警訊、偵查及本院調查時自白不諱外，核與證人即家樂福大賣場之安
          全組長乙○○於警訊時指述稱：「我公司於九十年十月四日下午十三時五
          十分遭竊。於嘉義市○區○○路二段四六一號家樂福內遭竊領帶四條價值
          新臺幣九百九十六元，另領帶一條二百四十九元，三菱中性筆一百六十二
          元、剪刀一支三十三元，雙人床包一組五百五十九元，價值總共新臺幣二
      千零四十九元：：甲○○進入家樂福購物後於付帳櫃臺外被查到李嫌將領
          帶、筆、剪刀及床包等物品於棉被夾帶出來被查獲才報警當場被查獲。」
          於本院調查時證稱：「有人看到他將東西藏放在棉被裡，所以就特別注意
          他，他出來沒有結帳，所以就出口處攔他，那些東西是屬於家福股份有限
          公司所有：：」相符，且有扣押物品目錄表、被害報告單、保管書一紙附
          卷可參，足佐被告前開自白與事實相符，堪以採信。
    （二）證人即乙○○於本院調查時稱：「（問：被告之前有無反應掉錢？）沒有
          ：：」是被告稱其因報復心態而竊取物品一詞，便值存疑，再者，縱係被
          告果於家樂福內失竊金錢，乃因其各人之疏失及他人之犯罪行為所導致，
          難認與家樂福大賣場有何關聯，被告為彌補自己之損失，而竊取物品，其
          有不法之意圖甚明，是被告所辯，顯係卸責之詞，不足採信。綜上所述，
          本案事證明確，被告犯行應堪認定。
二、核被告甲○○所為，係犯刑法第三百二十條第一項之竊盜罪。被告於本院首次調
    查時，即行提出其於八十四年間精神鑑定之報告，以圖減輕刑責，惟經本院囑託
    行政院衛生署嘉義醫院對被告為精神鑑定認：「：：疾病史方面，目前所知李員
    的就診資料如下：：李員於八十四年八月一日犯下竊盜案後第一次前來本院精神
    科就診，至八十四年九月十八日止共來求診五次，主要目的為要求診斷書，當時
    診斷之病症為『疑似竊盜癖（竊盜衝動控制障徵候群）』；之後李員於八十四年
    九月十二日因失眠而至高雄市力凱旋醫院就診，至八十四年十二月三十為止，共
    住院二次，包括一次精神鑑定之住院，當時診斷之病症為『重鬱症及衝動控制障
    礙』並判定其竊盜時處於精神耗弱之狀態；之後李員又於八十五年七月十五日第
    一次至臺大醫院就診，至八十八年八月十六日止，平均一至二個月到臺大醫院就
    診一次，醫師給的診斷為『竊盜行為』，並予心理諮詢；八十八年五月四日李員
    又再度前來本院就診，並要求做殘障鑑定，但因當時精神狀態未達殘障程度而被
    醫師拒絕。之後直到九十年十二月二十八日李員才又因本案而來本院就診，當天
    其精神狀況正常，並無幻聽、妄想等精神病症，亦無憂鬱等明顯之情緒變化。：
    ：：綜觀上述，李員智能正常，過去雖曾多次至精神科就診，但皆為犯案而遭遇
    法律問題時才前往就診，主要目的皆為拿取診斷證明書，其平日並無顯著或持續
    之精神問題，且並無非受其精神病症之影響而犯案，故其犯案時應未達精神耗弱
    或心神喪失之程度。」此有該院中華民國九十一年四月二十九日（九一）嘉醫歷
    字第二００二號函及其所附之鑑定報告一紙附卷可參，綜上所述，被告犯案時之
    精神正常，應無減刑之必要。爰審酌被告有多次竊盜前科、品行、素行不良、其
    竊得物品價值雖不高、然其之前因受病症影響，履受緩刑或罰金刑之恩免，仍不
    知珍惜而惕礪自我，恃為犯罪之護身符，任意妄為，罪行重大，犯罪後雖坦承犯
    行，惟仍心存僥倖，欲再持其精神痼疾以圖減免罪責，足見其並無悔意等一切情
    狀，量處如主文所示之刑，以資懲儆。
據上論斷，應依刑事訴訟法第二百九十九條第一項前段，刑法第三百二十條第一項，
罰金罰鍰提高標準條例第一條前段，判決如主文。
本案經檢察官游悅晨到庭執行職務
中      華      民      國     九十一    年      五     月     二十七   日
                                      臺灣嘉義地方法院刑事第三庭
                                          法  官   康  存  真
右正本證明與原本無異。
如不服本判決，應於判決送達後十日內，向本院提出上訴狀。
中      華      民      國     九十一    年      五     月     二十七   日
                                          書記官   胡  祥  生
